臺灣新北地方法院刑事判決　　　　　 110年度審易字第1368號
公　訴　人　臺灣新北地方檢察署檢察官
被　　　告　黃健賓


上列被告因詐欺案件，經檢察官提起公訴（110 年度偵字第1224
5 號），被告於準備程序中就被訴事實為有罪之陳述，經本院合
議庭裁定改以簡式審判程序審理，判決如下：
    主  文
黃健賓幫助犯詐欺取財罪，處有期徒刑貳月，如易科罰金，以新
臺幣壹仟元折算壹日。
    事實及理由
一、黃健賓明知金融機構帳戶之存摺、提款卡及密碼係供自己使
    用之重要理財工具，關係個人財產、信用之表徵，且可預見
    存摺、提款卡及密碼如交與他人使用，而未加以闡明正常用
    途，極易被利用為與財產有關之犯罪工具，竟仍不顧他人可
    能遭受財產上損害之危險，而基於縱若其所提供之金融機構
    帳戶被利用作為詐欺取財所用，並不違背其本意之不確定幫
    助犯意，於民國109 年9 月14日前某日，在不詳地點，將向
    台新商業銀行申設帳號00000000000000號帳戶（下稱台新銀
    行帳戶）之存摺及提款卡交與真實姓名年籍不詳之詐欺集團
    成員，並告知提款卡之密碼。嗣該詐欺集團成員取得台新銀
    行帳戶資料後，旋與所屬詐欺集團成員間，共同意圖為自己
    不法之所有，基於詐欺取財之犯意聯絡，於109 年9 月14日
    某時，利用通訊軟體「速約」及「Line」，以暱稱「悅悅」
    與蔡宗佑攀談，佯以投資外幣交易為由，遊說蔡宗佑登入投
    資網站註冊、充值以參與投資，蔡宗佑不疑有他，遂於同年
    月16日20時43分許、20時46分許、20時49分許，各匯款新臺
    幣（下同）3 萬元至台新銀行帳戶內。嗣蔡宗佑發覺受騙，
    報警處理，經警循線查悉上情。
二、證據：
  ㈠被告黃健賓於本院準備程序及審理時之自白。
  ㈡告訴人蔡宗佑於警詢中之指述。
  ㈢告訴人提出之郵局自動櫃員機交易明細表3 張。
  ㈣台新銀行帳戶開戶資料暨交易明細表1 份。
三、論罪科刑：
  ㈠按幫助犯之成立，主觀上以幫助之意思，對於正犯資以助力
    ，而未參與實施犯罪之行為者而言。查被告提供台新銀行帳
    戶存摺、提款卡及密碼與詐欺集團作為詐欺取財工具，所實
    行者非屬詐欺取財之構成要件行為，且基於幫助犯意為之，
    是核被告所為，係犯刑法第30條第1 項前段、刑法第339 條
    第1 項之幫助詐欺取財罪。被告係基於幫助之意思，參與詐
    欺取財犯罪構成要件以外之行為，為幫助犯，爰依刑法第30
    條第2 項之規定，按正犯之刑減輕之。
  ㈡被告前因①違反槍砲彈藥刀械管制條例案件，經本院以96年
    度訴字第1096號判決判處有期徒刑3 年2 月，共2 罪，分別
    併科罰金9 萬元、6 萬元，並定其應執行刑為有期徒刑6 年
    ，併科罰金12萬元，經臺灣高等法院以97年度上訴字第791
    號判決駁回上訴確定；②違反槍砲彈藥刀械管制條例案件，
    經本院以95年度訴字第3149號判決判處有期徒刑3 年4 月，
    併科罰金3 萬元確定；③施用毒品案件，經本院以95年度訴
    字第3153號判決判處有期徒刑8 月確定；④恐嚇危害安全案
    件，經本院以96年度訴字第2140號判決判處有期徒刑6 月，
    減為有期徒刑3 月確定；⑤施用毒品案件，經本院以96年度
    訴字第696 號判決判處有期徒刑10月、1 年，減為有期徒刑
    5 月、6 月，並定其應執行刑為有期徒刑9 月確定；⑥妨害
    自由案件，經本院以98年度訴字第1578號判決判處有期徒刑
    8 月，減為有期徒刑4 月確定；⑦賭博案件，經本院以96年
    度簡字第2166號判決判處有期徒刑4 月確定。上開③、⑦所
    示罪刑經本院以96年度聲減字第5748號裁定分別減為有期徒
    刑4 月、2 月確定；①至⑥所示之罪刑，經本院98年度聲字
    第4301號裁定定其應執行刑為有期徒刑10年9 月，併科罰金
    15萬元，並與上開⑦所示罪行接續執行，於104 年4 月1 日
    縮短刑期假釋（另接續執行罰金易服勞役150 日，於104 年
    8 月28日始出監），並付保護管束，於107 年5 月19日保護
    管束期滿未經撤銷假釋，視為執行完畢，此有臺灣高等法院
    被告前案紀錄表附卷可考，其於徒刑執行完畢後，5 年內故
    意再犯本案有期徒刑以上之罪，為累犯，依司法院釋字第77
    5 號解釋所示，為避免發生罪刑不相當之情形，法院就該個
    案依該解釋意旨，裁量是否加重最低本刑。考量被告上開構
    成累犯之犯罪紀錄，與本案所犯之罪名、犯罪手法並不相同
    ，亦無關聯性，如適用刑法第47條累犯加重其刑之規定，尚
    與憲法罪刑相當原則、比例原則有違，故不依刑法第47條規
    定加重其刑。
  ㈢爰審酌被告輕率提供金融機構帳戶之存摺、提款卡及密碼與
    他人使用，遭詐欺集團成員用以作為詐欺取財犯罪工具，助
    長犯罪風氣，且造成執法人員難以追查該詐欺集團成員真實
    身分，增加被害人尋求救濟之困難，並擾亂金融交易往來秩
    序，所為應予非難，惟犯後終能坦承犯行，態度尚可，然迄
    未與被害人達成和解或獲得諒解，兼衡被告個人戶籍資料查
    詢結果註記國中畢業之教育程度、素行、生活狀況，犯罪動
    機、目的、手段等一切情狀，量處如主文所示之刑，並諭知
    易科罰金之折算標準。
四、按犯罪所得，屬於犯罪行為人者，沒收之，刑法第38條之1
    第1 項前段定有明文。查本案並無證據足認被告因提供台新
    銀行帳戶存摺、提款卡及密碼有任何報酬或利益，又告訴人
    所匯款項遭身分不詳之詐欺集團成員提領一空，亦無證據足
    認被告因本案而獲得任何不法利得，自無須依上開規定宣告
    沒收、追徵其犯罪所得。
據上論斷，應依刑事訴訟法第273 條之1 第1 項、第299 條第1
項前段，判決如主文。
本案經檢察官林珮菁偵查起訴，由檢察官宋有容到庭執行職務。
中    華    民    國   110    年   10     月    18    日
                  刑事第二十三庭  法  官  龔書安
上列正本證明與原本無異。
如不服本判決，應於判決送達後20日內敘明上訴理由，向本院提
出上訴狀（應附繕本），上訴於臺灣高等法院。其未敘述上訴理
由者，應於上訴期間屆滿後20日內向本院補提理由書「切勿逕送
上級法院」。
                                  書記官  石秉弘
中    華    民    國   110    年    10    月    19    日                                 
附錄本案論罪科刑法條全文：
中華民國刑法第339 條
意圖為自己或第三人不法之所有，以詐術使人將本人或第三人之
物交付者，處5 年以下有期徒刑、拘役或科或併科50萬元以下罰
金。
以前項方法得財產上不法之利益或使第三人得之者，亦同。
前二項之未遂犯罰之。